臺灣高等法院刑事判決　　　　　　　 100年度上訴字第2949號
上　訴　人
即　被　告　彭振發
上列上訴人即被告因毒品危害防制條例案件，不服臺灣新竹地方
法院100年度審訴字第445號，中華民國100年8月24日第一審判決
（起訴案號：臺灣新竹地方法院檢察署100年度毒偵字第456、81
1號），提起上訴，本院判決如下：
    主  文
上訴駁回。
    事  實
本審認定之事實與第一審判決書所記載之事實相同，茲引用之。
    理  由
一、按刑事訴訟法第350條、第361條、第362條、第367條規定，
    不服地方法院之第一審判決而上訴者，須提出上訴書狀，並
    應敘述具體理由，為上訴必備之程式；其所提出之書狀未敘
    述上訴理由，或僅曾以言詞陳述上訴理由者，均應於上訴期
    間屆滿後20日內補提理由書於第一審法院。第一審法院經形
    式審查，認逾期未補提上訴理由者，應定期間先命補正，逾
    期未補正者，為上訴不合法律上之程式，應以裁定駁回。倘
    已提出上訴理由，但所提非屬具體理由者，則由第二審法院
    以上訴不合法律上之程式，判決駁回。而所謂具體理由，必
    係依據卷內既有訴訟資料或提出新事實、新證據，指摘或表
    明第一審判決有何採證認事、用法或量刑等足以影響判決本
    旨之不當或違法，而構成應予撤銷之具體事由，始克當之（
    例如：依憑證據法則具體指出所採證據何以不具證據能力，
    或依憑卷證資料，明確指出所為證據證明力之判斷如何違背
    經驗、論理法則）；倘僅泛言原判決認定事實錯誤、違背法
    令、量刑失之過重或輕縱，而未依上揭意旨指出具體事由，
    或形式上雖已指出具體事由，然該事由縱使屬實，亦不足以
    認為原判決有何不當或違法者（例如：對不具有調查必要性
    之證據，法院未依聲請調查亦未說明理由，或援用證據不當
    ，但除去該證據仍應為同一事實之認定），皆難謂係具體理
    由，俾與第二審上訴制度旨在請求第二審法院撤銷、變更第
    一審不當或違法之判決，以實現個案救濟之立法目的相契合
    ，並節制濫行上訴（最高法院97年度台上字第892號判決參
    照）。是不服地方法院之第一審判決而上訴者，須提出上訴
    書狀，且應於上訴書狀本身內敘明上訴之具體理由，如不能
    認係具體理由者，上訴即非合法。
二、本件上訴人即被告彭振發不服原審判決，提起上訴，其上訴
    意旨略稱：被告雖經原審於92年4月25日以92年度訴緝字第9
    號分別判處有期徒刑7月、4月，並經定應執行刑為有期徒刑
    10月確定，於93年10月27日縮刑期滿執行完畢，然被告迄至
    100年1月31日、100年3月4日又觸犯施用一、二級毒品犯行
    ，期間間隔逾6年，自應適用初犯之規定，而以觀察、勒戒
    或強制戒治處分，始為適法，爰請撤銷原判決，改諭適法之
    判決云云。
三、按施用第一、二級毒品為犯罪行為，毒品危害防制條例第十
    條定有處罰明文。故施用第一、二級毒品者，依前揭規定本
    應科以刑罰。惟基於刑事政策，對合於一定條件之施用者，
    則依同條例第20條、第23條之規定，施以觀察、勒戒及強制
    戒治之保安處分。又毒品危害防制條例於92年7月9日修正公
    布，自93年1月9日施行，其中第20條、第23條將施用毒品之
    刑事處遇程序區分為「初犯」、「5年內再犯」、「5年後再
    犯」。依其立法理由說明：「初犯」，經觀察、勒戒或強制
    戒治，應為不起訴處分或不付審理之裁定；經觀察、勒戒或
    強制戒治執行完畢釋放後，「5年內再犯」者，因其再犯率
    甚高，原實施之觀察、勒戒及強制戒治既已無法收其實效，
    爰依法追訴或裁定交付審理。至於經觀察、勒戒或強制戒治
    執行完畢釋放，「5年後再犯」者，前所實施之觀察、勒戒
    或強制戒治已足以遮斷其施用毒品之毒癮，為期自新及協助
    其斷除毒癮，仍用「初犯」規定，先經觀察、勒戒或強制戒
    治之程序。從而，依修正後之規定，祇於「初犯」及「5年
    後再犯」二種情形，有其追訴條件之限制，即須於初犯經觀
    察、勒戒或強制戒治釋放後，5年內均無施用毒品行為，始
    能認其前所實施之觀察、勒戒或強制戒治已足遮斷毒癮，而
    得於5年後再犯時，再予適用初犯之規定，重行觀察、勒戒
    等程序。倘5年內已經再犯，經依法再為保安處分或追訴處
    罰，縱其第3次（或第3次以上）施用毒品之時間，在初犯經
    觀察、勒戒或強制戒治執行完畢釋放5年以後，即與「5年後
    再犯」之情形有別，且因已於「5年內再犯」，顯見其再犯
    率甚高，原實施觀察、勒戒或強制戒治，已無法收其實效，
    自無再經觀察、勒戒及強制戒治之必要，即應依該條例第十
    條處罰，由檢察官逕行起訴，始符新法修正之本旨。至於第
    3次施用毒品之時間，是否宜有期間限制？以多久為適宜？
    則分屬刑事政策、專門醫學之範圍，非審判機關所能決定，
    有待循立法途徑解決（最高法院97年第5次刑事庭會議決議
    、97年度台非字第540號判決參照）。查被告彭振發前於87
    年9月間，因施用第二級毒品案件，經原審於87年10月30日
    以87年度毒聲字第873號裁定送觀察勒戒後，因認有繼續施
    用毒品傾向，再經原審於88年1月20日以88年度毒聲字第87
    號裁定，令入戒治處所施以強制戒治，嗣因戒治成效良好，
    經原審於89年6月29日以88年度毒聲字第1211號裁定停止戒
    治，所餘戒治期間付保護管束，迄至89年1月20日保護管束
    期滿未經撤銷而視為執行完畢；於91年1月間，因連續施用
    第一級、第二級毒品案件，經原審於91年7月18日以91年度
    毒聲字第629號裁定令入戒治處所施以強制戒治1年，於93年
    1月9日執行完畢釋放出所，刑責部分，經原審於92年4月25
    日以92年度訴緝字第9號分別判處有期徒刑7月、4月，並經
    定應執行刑為有期徒刑10月確定，於93年10月27日縮刑期滿
    執行完畢，有本院被告前案紀錄表在卷可稽。被告於87年9
    月間第一次被查獲送觀察、勒戒及強制戒治執行完畢釋放後
    ，5年內已再犯第2次施用毒品情事，則被告於本件被查獲施
    用第一、二級毒品時間，係第3次犯毒品危害防制條例第10
    條之罪，揆諸前揭最高法院判決及決議之意旨，因已於「5
    年內再犯」第2次施用毒品犯行，顯見其再犯率甚高，原實
    施觀察、勒戒或強制戒治，無法收其實效，已無5年戒斷期
    之存在，無需再經觀察、勒戒及強制戒治之必要，應逕行追
    訴處罰，經核並無違誤。又原審就如何認定被告犯罪之證據
    及理由，業已於原判決理由欄內論述綦詳，並無違反經驗及
    論理法則、比例原則，或有何其他違法情事，且已審酌關於
    刑法第57條科刑之一切情狀，在適法範圍內行使其量刑之裁
    量權，從形式上觀之，核無認定事實錯誤、量刑瑕疵或違背
    法令之情形。被告上訴意旨泛稱本件施用第一、二級毒品犯
    行，與前案執行完畢為93年10月27日，期間已逾6年，適用
    初犯之規定，應依法先經觀察、勒戒或強制戒治程序云云，
    容有誤會，自非具體理由。其所執上訴理由，顯非依據卷內
    既有訴訟資料或提出新事實、新證據，指摘或表明第一審判
    決有何採證認事、用法或量刑等足以影響判決本旨之不當或
    違法，而構成應予撤銷之具體事由。是被告上訴，未以書狀
    敘述具體理由，揆諸首揭規定，自屬不合法律上之程式，爰
    不經言詞辯論，逕予駁回。
據上論斷，應依刑事訴訟法第367 條前段、第372 條、第373 條
，判決如主文。
中    華    民    國   100    年    10    月    19    日
                  刑事第十一庭      審判長法  官  許宗和
                                          法  官  潘進柳
                                          法  官  沈君玲
以上正本證明與原本無異。
施用第一級毒品部分如不服本判決，應於收受送達後10日內向本
院提出上訴書狀，其未敘述上訴之理由者並得於提起上訴後10日
內向本院補提理由書（均須按他造當事人之人數附繕本）「切勿
逕送上級法院」。
施用第二級毒品部分不得上訴。
                                          書記官  彭于瑛
中    華    民    國   100    年    10    月    20    日